臺灣花蓮地方法院刑事判決　　　　　　　 96年度訴字第141號
公　訴　人　臺灣花蓮地方法院檢察署檢察官
被　　　告　乙○○
上列被告因搶奪案件，經檢察官提起公訴（95年度偵字第6240號
），本院判決如下：
    主  文
乙○○犯強制罪，累犯，處拘役參拾日，如易科罰金，以新臺幣
壹仟元折算壹日。
    事  實
一、乙○○曾因違反毒品危害防制條例案件，經法院判處有期徒
    刑5月，於民國92年4月13日執行完畢。詎猶不知悔改，於95
    年12月6 日凌晨3、4時許，駕駛車號JC–8923號自小客車搭
    載女朋友甲○○自台北開往花蓮，沿途就其承攬王女之房屋
    裝潢工程而失業、缺錢等事情，與王女發生爭執。迄至同日
    下午3 時許，行至花蓮市○○路72號附近路邊停車，正值甲○○開車門將要下車之際，乙○○出於妨害甲○○其對物件
    行使管理權之犯意，強行奪走王女放在上開車輛內之皮包（
    內有存摺、現金等物），同時迅速駕車離去。甲○○見狀乃
    向路旁之統一便利超商內店員丙○○求救，由丙○○立即向
    花蓮縣警察局花蓮分局派出所報案。乙○○奪走上開皮包，
    隨即將甲○○原應償付給其之工資新台幣（下同）3,000 元
    自行取走抵償，然後再駕車折返現場，欲再邀甲○○上車，
    適逢據報抵達現場處理之員警要求其停車，乃立即駕車逃逸
    ，將皮包丟出車窗外歸還甲○○。經警在後追趕，於同日下
    午3 時40分許，乙○○逃至花蓮縣吉安鄉○○村○○○街產
    業道路旁時，不慎失控翻落農地，為警當場逮捕，而查獲上
    情。
二、案經花蓮縣警察局花蓮分局報告臺灣花蓮地方法院檢察署檢
    察官偵查起訴。
    理  由
一、被告乙○○對於上開時、地，強行奪取被害人甲○○之皮包
    及其內現金3,000 元之事實，於本院審理中坦承不諱（見本
    院卷第52頁），核與證人即被害人甲○○與證人丙○○迭於
    警詢及本院審理中作證所述之情節相符，且有贓物認領保管
    收據1份及照片7張附卷可稽，其事實明確，而堪認定。
二、公訴人起訴雖認被告強取甲○○皮包之行為，係涉犯刑法第
    325條第1項搶奪罪等語，惟經被告堅決否認，並辯稱：伊沒
    有搶奪被害人財物之主觀犯意，伊承認有去強拉被害人皮包
    ，但只是想要利用暫時保管皮包的方式，藉機把被害人留下
    來，取走之3,000 元乃被害人原先承諾要給他的裝潢工資，
    而沒有不法所有之意思等語。經查：
  (一)刑法第325條第1項之搶奪罪，須以意圖自己或第三人不法所
    有為構成要件，此項犯意，與強制罪係出於妨害人行使權利
    之意思，有所區別，且二者難以併存。是以被告主觀上之犯
    意為究竟為何，既屬於構成犯罪事實之一部，依法應依證據
    認定之，無證據不得任意推論。
  (二)本件被告與被害人甲○○原為男女朋友，2 人駕車由台北至
    花蓮途中因故爭執，甲○○欲下車離去，被告不想讓其走，
    乃動手強取甲○○之皮包，業據證人即被害人甲○○於本院
    審理時結證明確（見本院卷第48頁）。再者，被告搶得皮包
    離去後，在出於己意下，又旋即折返，將皮包丟還給甲○○
    ，亦據證人甲○○於警詢中證述綦詳，可見被告並無據為所
    有之意圖，故應認被告強取皮包係出於妨害自由之意思，而
    得排除不法所有之意思。
  (三)至於被害人遭被告強取皮包後，雖向路旁之統一便利超商店
    員丙○○求救，表示遭搶乙事，惟對此證人甲○○亦於本院
    審理中解釋：當時是因為事出突然，被嚇到，急著想請警察
    將東西找回來才如此說等語（見本院卷第48-49 頁），與證
    人丙○○結證表示甲○○當時沒有說如何被搶，只說她被搶
    ，請我們報警等語（見本院卷第47頁），內容大致相符。按
    一般人之皮包遭人強取，於用語上大都以遭搶來描述，但實
    際上犯罪行為人與被害人均未必真正有搶奪之意思及認識，
    是以不能單以被害人案發後一時慌張之口述，即用以推論犯
    罪行為人主觀上有不法所有之犯意。故經詳稽上述事發經過
    情形，整體綜合判斷，足認甲○○於事發時，因一時心慌，
    才脫口表示遭搶，其真正意思不明，並不能確定係指被告有
    搶奪之犯行，尚難據此為不利被告之認定。被告於取走皮包
    後，雖自其內拿了3,000 元，然據證人甲○○於本院審理時
    證稱，事前確有承諾要給被告3,000元 （見本院卷第50頁）
    ，核與被告所辯相符，即足證被告並無不法所有之意思。
  (四)綜上所述，被告行搶之目的既在妨害人行使權利，而無不法
    所有之意思，事證明確，被告犯行堪予認定，應依法論科。
三、核被告所為，係犯刑法第 304條之強制罪。公訴人認被告涉
    犯刑法第325條第1項搶奪罪，容有未洽，如前所述，因起訴
    之社會事實同一，本院乃變更起訴法條，並加以審判。
四、又被告有事實欄所載之犯罪科刑並經執行完畢等情，有臺灣
    高等法院被告前案紀錄表1 份在卷可稽，其於有期徒刑執行
    完畢後5 年內，故意再犯本案有期徒刑之罪，應依刑法第47
    條第1 項規定論以累犯，並加重其刑。
五、爰審酌被告之素行尚無大惡，犯罪之動機單純，目的為挽回
    女朋友之感情，手段非屬嚴重，但對被害人產生重大身心恐
    懼，對財物的管理力所生危害輕微，及犯罪後知過認錯之態
    度，並已獲被害人於本院審理時當庭表示原諒等一切情狀，
    量處如主文所示之刑，並諭知易科罰金之折算標準。
據上論斷，應依刑事訴訟法第299條第1 項前段、第300條，刑法
第304條第1項、第47條第1項、第41條第1項前段，刑法施行法第
1條之1，判決如主文。
本案經檢察官孫源志到庭執行職務。
中　　華　　民　　國　　96　　年　　5 　　月　　18　　日
　　　　　　　　　            臺灣花蓮地方法院刑事第二庭
                              審判長法  官  李  豫  雙
                                    法　官　俞  秀  美
                                    法　官　沈  培  錚
上列正本證明與原本無異。
如對本判決不服，應於送達後10日內，向本院提出上訴狀（應抄
附繕本）告訴人或被害人如對於本判決不服者，應具備理由請求
檢察官上訴，其上訴期間之計算係以檢察官收受判決正本之日期
為準。
                                    書記官
中　　華　　民　　國　　96　　年　　5 　　月　　22　　日
附錄本案論罪科刑法條全文
中華民國刑法第304條第1項：
以強暴、脅迫使人行無義務之事或妨害人行使權利者，處3年以
下有期徒刑、拘役或3百元以下罰金。
